臺中高等行政法院裁定
110年度訴字第206號
                                     111年1月5日辯論終結
原      告  盧海俊                                      
訴訟代理人  吳炳輝律師
被      告  雲林縣斗六地政事務所

代  表  人  楊昆庭              
訴訟代理人  簡靖翰              
上列當事人間因有關土地登記事務事件，原告提起行政訴訟，本
院裁定如下︰
　　主  文
一、原告之訴駁回。
二、訴訟費用由原告負擔。
    理  由
一、按行政訴訟法第111條第1項、第3項第2款規定：「（第1項
    ）訴狀送達後，原告不得將原訴變更或追加他訴。但經被告
    同意或行政法院認為適當者，不在此限。（第3項）有下列
    情形之一者，訴之變更或追加，應予准許：二、訴訟標的之
    請求雖有變更，但其請求之基礎不變。」本件原告起訴之聲
    明原為：請求判決被告應協同原告辦理更正所有坐落雲林縣
    ○○鄉○○段湳子小段143-1、144-1地號（重測前）（重測後81
    3、812地號土地，下稱系爭A土地）土地與訴外人所有坐落
    同段第143-2、144-6地號（重測前）（重測後814、811地號
    土地，下稱系爭B土地）土地間之界址，依內政部國土測繪
    中心民國108年5月10日附圖所示編號L-M-N-P-J-F連線登記
    （見本院卷第15頁），嗣變更為：被告對於原告的更正聲請
    ，就原告所有系爭A土地與訴外人所有系爭B土地間之界址，
    應作成准予更正登記如內政部國土測繪中心108年5月10日附
    圖所示編號L-M-N-P-J-F連線之行政處分（見本院卷第193頁
    ），經核變更請求之基礎不變，依上揭規定，應予准許。
二、次按行政訴訟法第5條規定：「（第1項）人民因中央或地方
    機關對其依法申請之案件，於法令所定期間內應作為而不作
    為，認為其權利或法律上利益受損害者，經依訴願程序後，
    得向高等行政法院提起請求該機關應為行政處分或應為特定
    內容之行政處分之訴訟。（第2項）人民因中央或地方機關
    對其依法申請之案件，予以駁回，認為其權利或法律上利益
    受違法損害者，經依訴願程序後，得向行政法院提起請求該
    機關應為行政處分或應為特定內容之行政處分之訴訟。」第
    107條第1項第10款規定：「原告之訴，有左列各款情形之一
    者，行政法院應以裁定駁回之。但其情形可以補正者，審判
    長應定期間先命補正：……十、起訴不合程式或不備其他要件
    者。」準此，提起行政訴訟法第5條之課予義務訴訟，不論
    型態為何，必須先經訴願程序而未獲救濟者始能提起，倘未
    踐行訴願程序而逕行起訴，應認起訴不備其他要件，又無從
    補正，行政法院應以裁定駁回之。
三、經查：
　㈠原告所有系爭A土地，經被告委託內政部國土測繪中心辦理地
    籍圖重測，原告不同意指界結果，亦不服雲林縣政府調處結
    果，遂向臺灣雲林地方法院提起確認經界之訴，經該院108
    年度六簡字第151號判決確定系爭A、B土地之經界線為鑑定
    圖所示之A-B-C-D-E-F黑色連接點線，原告不服，提起上訴
    ，經該院108年度簡上字第74號判決駁回上訴而確定，原告
    再於110年3月11日向被告提出行政更正申請書，請求更正系
    爭A、B土地之經界線為鑑定圖所示L-M-N-P-J-F之連線等情
    ，有雲林縣政府107年12月20日府地測二字第1072721613號
    函檢附之雲林縣○○○○○○○區域性不動產糾紛調處紀錄表、上
    揭判決、本院公務電話紀錄及原告行政更正申請書各1份在
    卷可考（見本院卷21至23、69至75、84至96頁）。
　㈡原告當庭變更訴之聲明並主張其訴之類型為課予義務訴訟（
    見本院卷第193頁），惟原告未經訴願程序即逕向本院提起
    上開訴訟，核與行政訴訟法第5條規定未符，依據上揭二之
    說明，原告之訴難謂合法，且無從補正，其起訴自屬不備其
    他要件，依行政訴訟法第107條第1項第10款規定，應予裁定
    駁回。
四、結論：原告之訴為不合法，應予駁回。
中　　華　　民　　國　　111　 年　　1　 月　   26     日
                  臺中高等行政法院第三庭
                        審判長法  官　陳  文  燦
                              法  官　楊  嵎  琇
                              法  官　張  鶴  齡　     
　　　　　　　　　　　　　　　                   
以上正本證明與原本無異。
如不服本裁定，應於裁定送達後10日內以書狀敘明理由，經本院
向最高行政法院提出抗告（須按對造人數附具繕本）。
中　　華　　民　　國　　111　 年　　1　 月     26     日
           　　　　　　　  　 書記官　黃  靜  華